【裁判字號】    96,訴,1407
【裁判日期】    970123
【裁判案由】    違反槍砲彈藥刀械管制條例等
【裁判全文】
臺灣臺北地方法院刑事判決              96年度訴字第1407號
公  訴  人  臺灣臺北地方法院檢察署檢察官
被      告  甲○○
指定辯護人  張智超義務辯護律師
上列被告因違反槍砲彈藥刀械管制條例等案件，經檢察官提起公
訴（95年度偵字第26065 號），本院判決如下：
    主  文
甲○○未經許可，持有可發射子彈具有殺傷力之改造手槍，累犯
，處有期徒刑壹年陸月，併科罰金新臺幣萬元，罰金如易服勞
役，以新臺幣壹仟元折算壹日；減為有期徒刑玖月，併科罰金新
臺幣壹萬伍仟元，罰金如易服勞役，以新臺幣壹仟元折算壹日。
扣案之仿FN廠一九一０型半自動改造手槍壹支（含彈匣壹個，槍
枝管制編號為0000000000號）沒收。
被訴加重強盜未遂部分無罪。
    事  實
一、甲○○前於民國92年間，因違反毒品危害防制條例案件，經
    臺灣高等法院判處有期徒刑10月確定，又因犯妨害自由案件
    ，再經該院判處有期徒刑1 年確定，並定應執行刑為有期徒
    刑2 年5 月，嗣發監執行，而於94年9 月9 日假釋，且於95
    年3 月17日縮刑期滿，假釋未經撤銷，而以已執行論。詎猶
    不知悔改，明知具殺傷力之各式手槍係屬槍砲彈藥刀械管制
    條例第4 條第1 項第1 款所稱之槍砲，非經中央主管機關許
    可不得持有，竟未經許可，而基於持有可發射子彈具有殺傷
    力改造手槍之犯意，於95年9 月間，向姓名、年籍不詳，綽
    號「阿秋」之成年男子，取得可發射子彈具殺傷力，仿FN廠
    1910型半自動手槍製造、換裝土造金屬槍管而成之改造手槍
    1 支（含彈匣1 個、槍枝管制編號0000000000，下稱改造手
    槍）而持有之。嗣於上開情事為有偵查犯罪權限之公務員知
    悉前，於95年11月30日主動至臺北市政府警察局萬華分局莒
    光派出所自首其持有上開改造手槍之犯行，並表示願意接受
    裁判，且報繳上開改造手槍1 支（含彈匣1 個），始悉上情
    。
二、案經臺北市政府警察局萬華分局報告臺灣臺北地方法院檢察
    署檢察官偵查起訴。
    理  由
壹、有罪部分：
一、上開被告甲○○持有具有殺傷力之改造手槍，主動於95年11
    月30日至臺北市政府警察局萬華分局莒光派出所向員警林世
    哲自首其持有上開改造手槍之犯行，且表示願意接受裁判，
    而報繳上開改造手槍1 支之事實，業據被告坦承不諱，且核
    與證人即臺北市政府警察局萬華分局莒光派出所員警林世哲
    到庭結證所稱：被告係自行到派出所，記得是晚上來的，本
    來被告是來找伊同事，後來就從腰際拿出1 把手槍表示要自
    首，伊就依法辦理，然後製作筆錄，伊於95年11月30日晚上
    並沒有巡邏、搜索被告等語相符（見本院卷第51頁反面、第
    52頁反面至第53頁），而扣得之改造手槍1 支，係仿FN廠19
    10型半自動手槍製造之槍枝，換裝土造金屬槍管而成之改造
    手槍，機械性能良好，可擊發適用子彈，認具有殺傷力，有
    內政部警政署刑事警察局96年1 月11日刑鑑字第0950182539
    號槍彈鑑定書在卷可稽（見臺灣臺北地方法院檢察署95年度
    偵字第26065 號卷，下稱偵卷第128 頁至第130 頁），並有
    扣案改造手槍照片2 張及扣押物品目錄表1 紙等件在卷可資
    佐證（見偵卷第18頁、第16頁），是被告前開任意性自白，
    與事實核屬吻合。至被告嗣雖改辯稱：上開改造手槍係95年
    11月25日或26日下午5 、6 時許，在臺北市○○路公園旁之
    垃圾場撿到的云云，但此部分辯詞顯與被告於95年11 月30
    日至臺北市政府警察局萬華分局莒光派出所自首時所為之供
    詞相異，除無任何根據外，且被告於95年11月30日既然係出
    於欲自動繳交上開改造手槍，及接受裁判之意思，主動向上
    開警員自首，並立即製作95年11月30日之警詢筆錄，是被告
    當時所供稱：係於95年9 月間，向姓名、年籍不詳，綽號「
    阿秋」之成年男子取得上開改造手槍等語，應有較高之可信
    度，因被告既已願意接受裁判而自首，當時所為之供詞當無
    虛妄之必要，是被告上開日後翻異之辯詞，應屬無據，難以
    採信。從而，本件事證業已明確，被告持有改造手槍之犯行
    堪以認定，應予依法論科。
二、按扣案之具有殺傷力之改造手槍屬槍砲彈藥刀械管制條例第
    4 條第1 項第1 款所稱之槍砲，依據同條例第5 條規定，均
    非經主管機關許可不得持有、寄藏。核被告未經主管機關許
    可，持有可發射子彈具有殺傷力之改造手槍之行為，係違反
    槍砲彈藥刀械管制條例第8 條第4 項之未經許可，持有可發
    射子彈具有殺傷力之改造手槍罪。又查被告於92年間，因違
    反毒品危害防制條例案件，經臺灣高等法院判處有期徒刑10
    月確定，又因犯妨害自由案件，再經該院判處有期徒刑1 年
    確定，並定應執行刑為有期徒刑2 年5 月，甫於95年3 月17
    日縮刑期滿執行完畢等情，有臺灣高等法院被告前案紀錄表
    在卷足徵（見本院卷第5 頁至第18頁），是被告於前次有期
    徒刑之執行完畢後，5 年以內故意再犯本件有期徒刑以上之
    罪，為累犯，應依刑法第47條第1 項規定，加重其刑。次按
    犯本條例之罪自首，並報繳其持有之全部槍砲、彈藥、刀械
    者，減輕或免除其刑，槍砲彈藥刀械管制條例第18條第1 項
    前段定有明文，且按自首祇以在犯罪未發覺前，自行申告其
    犯罪事實於該管公務員，而受法律上之裁判為要件，至其方
    式係用言詞或書面，以及係自行投案或託人代行，係直接向
    偵查機關為之，抑向非偵查機關請其轉送，均無限制（最高
    法院24年上字第1162號判例意旨參照）。查被告持上開改造
    手槍於未被有偵查犯罪職權之機關或公務員發覺前，即主動
    向臺北市政府警察局萬華分局莒光派出所坦承其上開持有改
    造手槍之犯行，並表示願意接受裁判，且主動提出所持有之
    上開具有殺傷力之改造手槍1 支（含彈匣1 個）等情，業據
    臺北市政府警察局萬華分局警員林世哲到庭結證綦詳，自應
    適用槍砲彈藥刀械管制條例第18條第1 項前段之規定，減輕
    其刑至3 分之2 ，並依法先加後減。爰審酌被告本件所為犯
    行，對於社會大眾治安影響程度雖大，然被告持有上開改造
    手槍之期間不長，且於本院審理時坦白承認上開持有改造手
    槍部分之犯行，表示悔意，犯後態度堪稱良好等一切情狀，
    量處如主文所示之刑，且就罰金刑部分，併諭知易服勞役之
    折算標準如主文所示。另按犯罪於中華民國96年4 月24日以
    前者，除本條例另有規定外，有期徒刑、拘役或罰金，減其
    刑期或金額2 分之1 ，中華民國九十六年罪犯減刑條例第2
    條第1 項第3 款定有明文。查本件被告上開所犯未經許可持
    有改造手槍罪之犯罪時間，係於96年4 月24日之前，復核無
    同條例所定不予減刑之情形，茲依同條例第2 條第1 項第3
    款規定，減刑2 分之1 。
三、至於扣案之改造手槍1 支（含彈匣1 個），具殺傷力乙節，
    已如前述，依據槍砲彈藥刀械管制條例第4 條第1 項第2 款
    、第5 條之規定，不可非法持有，係屬違禁物，爰依刑法第
    38條第1 項第1 款之規定併予宣告沒收。
貳、無罪部分：
一、公訴意旨略以：被告甲○○意圖為自己不法之所有，於95年
    11月20日下午4 時許，在臺北市中正區○○○路172 號之永
    豐商業銀行中正簡易型分行（下稱永豐銀行）提款機前，持
    兇器即上開改造手槍抵住正欲提款之受害人司裕仁，要求受
    害人交付其已提領之款項，惟受害人認被告所持槍枝應係假
    槍，而對被告表示尚未提款，被告見勢即朝地面擊發1 槍，
    致使受害人不能抗拒，此際因永豐銀行保全人員目睹上情，
    而出聲要求永豐銀行行員報警，被告始逃離現場而未遂，嗣
    經警循線查悉上情，因認被告涉犯刑法第330 條第2 項之加
    重強盜未遂罪嫌等語。
二、按犯罪事實，應依證據認定之，無證據不得認定犯罪事實；
    又不能證明被告犯罪者，應諭知無罪之判決，刑事訴訟法第
    154條第2項、第301條第1項分別定有明文。又刑事訴訟法第
    161條第1項規定：檢察官就被告犯罪事實，應負舉證責任，
    並舉出證明之方法。因此，檢察官對於起訴之犯罪事實，應
    負提出證據及說服之實質舉證責任。倘其所提出之證據，不
    足為被告有罪之積極證明，或其指出證明之方法，無從說服
    法院以形成被告有罪之心證，基於無罪推定原則，自應為被
    告無罪之諭知（最高法院92年度台上字第128 號判例意旨參
    照）。
三、公訴人認被告涉犯上開加重強盜未遂罪嫌，無非係以被告於
    96年11月28日在士林分局調查筆錄中曾供稱其涉犯上開加重
    強盜未遂案件、證人司裕仁之證述及永豐銀行之監視錄影影
    像翻拍相片10張等件為其論據。經查：
（一）證人即受害人司裕仁到庭僅證稱：伊在ATM 區提錢，提到
      一半，發現後面有人拿著東西抵著伊的背，伊就回頭看到
      1 個蒙面男子拿著1 把短槍抵著我，說把錢拿出來，扣案
      之改造手槍樣子與上開短槍很像，但不能確定是不是這把
      等語綦詳（見偵卷第171 頁至第172 頁），是上開證人司
      裕仁之證詞，並無法證明被告確有為前開加重強盜未遂犯
      行，即無法遽採為不利於被告之證據。
（二）其次，由永豐銀行之監視錄影影像翻拍相片10張觀之（見
      偵卷第80頁至第85頁），亦僅能看出有1 名頭戴安全帽，
      穿戴灰色外套、深色長褲及白色手套之持短槍之男子進入
      永豐銀行之提款區等情，並未能由上開相片中辨認出該名
      持槍男子即為被告，是上開證據仍無從證明確係被告為上
      開加重強盜未遂犯行。
（三）再者，臺灣臺北地方法院檢察署雖曾囑託內政部警政署刑
      事警察局將上開扣案之改造手槍所試射之彈頭及彈殼與「
      司裕仁遭強盜槍擊案」之彈殼及彈頭各1 顆進行比對，但
      比對後之結果為「司裕仁遭強盜槍擊案」之彈殼及彈頭各
      1 顆均欠缺比對之特徵紋痕，無法比對是否由上開改造槍
      枝所擊發等情，有內政部警政署刑事警察局96年5 月23日
      刑鑑字第0960051062號函在卷可證（見偵卷第168 頁），
      是仍無法以此方法證明上開加重強盜未遂犯行係被告持上
      開扣案改造手槍所為。
（四）最後，被告於臺北市政府警察局士林分局95年12月28日調
      查時固曾供稱：於95年11月20日下午4 時許，伊看見1 名
      男子進入永豐銀行旁之ATM ，因為最近與女友感情不好，
      亦也進入該ATM 中，當時上開男子正在提領現金，伊即持
      槍叫他將錢拿出來，但該名男子並未將錢交出，伊便朝地
      下開了1 槍後即往外跑，並騎乘機車逃逸等語（見偵卷第
      77 頁） 。惟按被告之自白，不得作為有罪判決之唯一證
      據，仍應調查其他必要之證據，以察其是否與事實相符，
      刑事訴訟法第156 條第2 項定有明文。是自難僅憑被告之
      單一自白，遽為有罪之認定。其次，被告亦旋於臺北市政
      府警察局士林分局96年1 月9 日調查時否認上開犯行，並
      辯稱：伊不知道為何會承認發生於95年11月20日之永豐銀
      行提款機前之強盜案，伊於當天下午16時至17時剛好為了
      向朋友林國安借錢，相約在板橋市○○路○ 段之非常機車
      行，該機車行之會計有拿錢給伊等語（見偵卷第117 頁至
      第118 頁），兩相對照，顯見被告之自白前後並未見一致
      ，亦非毫無瑕疵可指。
五、綜上所述，本件公訴人所舉證據均尚不足以證明被告確有於
    95年11月20日對受害人司裕仁為加重強盜未遂之犯行。此外
    ，本院復查無其他積極證據足資證明被告有公訴人所指之加
    重強盜未遂犯行，不能證明被告犯罪，揆諸前揭法條規定及
    判例意旨說明，自應就此部分諭知被告無罪之判決。
、據上論斷，應依刑事訴訟法第299 條第1 項前段、第301 條
    第1 項，槍砲彈藥刀械管制條例第8 條第4 項、第18條第1
    項前段，刑法第11條前段、第47條第1 項、第42條第3 項前
    段、第38條第1 項第1 款，中華民國九十六年罪犯減刑條例
    第2 條第1 項第3 款、第7 條，判決如主文。
本案經檢察官郭瑜芳到庭執行職務
中    華    民    國    97    年    1    月    23    日
                  刑事第二庭  審判長法  官  劉煌基
                                    法  官  賴淑美
                                    法  官  葉力旗
本正本證明與原本無異。
如不服本判決，應於判決送達後10日內，向本院提出上訴狀。
                                    書記官  林碧華
中    華    民    國    97    年    1    月    23    日
附錄本案論罪科刑法條全文：
槍砲彈藥刀械管制條例第8條
未經許可，製造、販賣或運輸鋼筆槍、瓦斯槍、麻醉槍、獵槍、
空氣槍或第4 條第1 項第1 款所定其他可發射金屬或子彈具有殺
傷力之各式槍砲者，處無期徒刑或5 年以上有期徒刑，併科新臺
幣1,000萬元以下罰金。
未經許可，轉讓、出租或出借前項所列槍枝者，處5年以上有期
徒刑，併科新臺幣1,000萬元以下罰金。
意圖供自己或他人犯罪之用，而犯前2項之罪者，處無期徒刑或
7年以上有期徒刑，併科新臺幣1,000元以下罰金。
未經許可，持有、寄藏或意圖販賣而陳列第1項所列槍枝者，處
3年以上10年以下有期徒刑，併科新臺幣700萬元以下罰金。
第1項至第3項之未遂犯罰之。


司法院資訊處製作；財團法人民間司法改革基金會備份。
